臺灣新竹地方法院民事裁定  
111年度監宣字第165號
聲  請  人  王烱智  


代  理  人  黃敬唐律師
相  對  人  王世玉  

關  係  人  彭春華  

代  理  人  路春鴻律師
關  係  人  王鏡堯  


程序監理人  陳詩文律師                      
上列聲請人聲請監護宣告事件，本院裁定如下：
    主    文
一、宣告王世玉（男，民國00年0月0日生，身分證統一編號：Z0
    00000000號）為受監護宣告之人。
二、選定彭春華（女，民國00年0月00日生，身分證統一編號：Z
    000000000號）為受監護宣告之人之監護人。
三、指定王鏡堯（男，民國00年00月00日生，身分證統一編號：
    Z000000000號）為會同開具財產清冊之人。
四、聲請程序費用新臺幣參萬壹仟元（聲請費用新臺幣壹仟元，
    程序監理人報酬新臺幣參萬元）由受監護宣告之人王世玉負
    擔。
    理    由
一、聲請意旨略以：聲請人及關係人王鏡堯分別為相對人之長子
    及次子，關係人彭春華為聲請人之繼母及相對人之配偶，相
    對人現插有鼻胃管及導尿管，並罹有譫妄症，且以管灌方式
    餵食等情，認有依法有聲請宣告相對人為受監護宣告人之必
    要，並請指定聲請人為其監護人，另指定關係人王鏡堯為會
    同開具財產清冊之人等語。並提出新竹馬偕醫院診斷證明書
    、中華民國身心障礙證明、戶籍謄本、親屬系統表等件為證
    。
二、按對於因精神障礙或其他心智缺陷，致不能為意思表示或受
    意思表示，或不能辨識其意思表示之效果者，法院得因本人
    、配偶、四親等內之親屬、最近一年有同居事實之其他親屬
    、檢察官、主管機關或社會福利機構之聲請，為監護之宣告
    ，民法第14條第1項定有明文。
三、查本件聲請人為相對人之長男，有聲請人提出之戶籍謄本及
    親屬系統表附卷可憑，聲請人為有權提起本件聲請之人，堪
    可認定。又本院於民國111年6月20日委由鑑定人即林正修診
    所精神科林正修醫師於相對人住處4樓就相對人之現況為鑑
    定，參酌鑑定結果認為略以：相對人為肺結核、攝護腺肥大
    及失智症，相對人於鑑定中，意識清醒，對於鑑定人員的問
    題，有語言回應，但是經常回答不知道或答非所問，語言及
    認知功能退化。綜合相對人的精神狀態，日常生活功能，家
    庭事務及財務處理能力，研判目前相對人目前因精神障礙（
    失智症），致不能為意思表示或受意思表示，建議為監護之
    宣告等語，此有林正修診所111年5月9日家鑑第111046號函
    暨檢附之精神鑑定報告書在卷足憑（見本院卷一第63頁），
    並有前揭聲請人所提出之診斷證明書及身心障礙證明可稽。
    堪認相對人因上述疾症，致不能為意思表示、受意思表示，
    或不能辨識其意思表示之效果至明。從而，聲請人聲請宣告
    相對人為受監護宣告之人，核無不合，應予准許。
四、次按，受監護宣告之人應置監護人；法院為監護之宣告時，
    應依職權就配偶、四親等內之親屬、最近一年有同居事實之
    其他親屬、主管機關、社會福利機構或其他適當之人選定一
    人或數人為監護人，並同時指定會同開具財產清冊之人，民
    法第1110條、第1111條第1項定有明文。又按處理家事事件
    有下列各款情形之一者，法院得依利害關係人聲請或依職權
    選任程序監理人：（一）無程序能力人與其法定代理人有利
    益衝突之虞。（二）無程序能力人之法定代理人不能行使代
    理權，或行使代理權有困難。（三）為保護有程序能力人之
    利益認有必要。前條第二項及第三項情形，法院得依職權選
    任程序監理人，家事事件法第15條定有明文。經查：
㈠、查相對人之配偶為關係人彭春華，相對人育有兩名子女即聲
    請人（長男）及關係人王鏡堯（次男），彭春華並為聲請人
    及王鏡堯之繼母。聲請人及關係人彭春華均有意擔任相對人
    之監護人，惟兩人間因金錢問題及相對人之照護方式等糾葛
    ，相互爭執，缺乏信賴基礎。是若由兩人共同監護相對人，
    日後對相對人之醫療方式及養護規劃等重大事項，恐難協調
    並達成一致意見，徒增親屬間困擾且不利於相對人事務之處
    理，故相對人實不宜由聲請人及關係人彭春華共同監護。
㈡、茲本院於111年8月12日依家事事件法第15條之規定為相對人
    選任陳詩文律師為程序監理人（以下逕稱程序監理人），程
    序監理人分別對兩造、關係人王鏡堯及代理人黃敬唐律師，
    關係人彭春華、王拾薇（彭春華姪女）、王秀琴（相對人么
    妹）、呂美霞（相對人前妻弟之配偶）等人進行訪視後，提
    出程序監理人報告書在卷（見本院卷二第4至94頁），其建
    議由關係人彭春華擔任相對人之監護人，並選任聲請人或關
    係人王鏡堯任會同開具財產清冊之人，其評估與建議之意見
    如下：
　1.聲請人聲請意旨略以關係人彭春華未照顧相對人，長期忽視
    、干擾相對人之醫療需求，110年7、8月期間，相對人與關
    係人彭春華及兩名外籍看護工均居住於新竹市○○街00號7樓
    ，關係人彭春華認影響伊生活將相對人置於客廳中間，並要
    求兩名外籍看護工除照顧相對人外，尚需從事打掃、煮飯、
    幫彭春華按摩及處理私事等申請事項以外之工作，僅月餘兩
    名外籍看護工欲求去，嗣協商將相對人搬至4樓，雇主改為
    聲請人及王鏡堯，始由兩名外籍看護工繼續照顧相對人，11
    0年10月24日外籍看護工反應彭春華將相對人於睡覺時將之
    吵醒，嗣不聽勸阻多次擅自將相對人之醫療約束手套拆掉有
    害相對人，其間亦不照護相對人，使用相對人之財產，卻未
    用於撫養改善相對人之需求，反將相對人之款項挪為其個人
    私產，聲請人為相對人之照顧需求，而彭春華長期忽視、干
    預相對人之醫療照顧，應不適任擔任相對人之監護人等語。
　2.查彭春華與相對人係85年2月18日結婚，於109、110年間兩
    度聘請外籍看護工前，係彭春華與相對人兩人同住於新竹市
    ○○街00號7樓，彼此相互照顧，此亦為聲請人所不否認，復
    依呂美霞（相對人前妻弟之配偶）所述，相對人及彭春華夫
    妻約於105、106年間還會跟伊等一起出去遊玩。疫情發生前
    ，相對人夫妻都來合唱團上課，相對人會安靜站在台上、張
    口唱歌，109年還曾經跟伊等去新竹市演藝廳合唱團表演，
    伊小姑（即相對人之前妻）去世之後，彭春華很認真照顧相
    對人，覺得彭春華很不簡單。又王秀琴亦稱於疫情（109年
    ）發生之前，相對人與彭春華就跟一般夫妻照顧方式大致相
    同。從而，相對人於需他人協力看護前，相對人之生活起居
    或自理或為彭春華協助。
　3.次查，程序監理人於111年8月9日上午10時20分，至相對人
    居住處（即新竹市○○街00號7樓）訪視相對人，未發現彭春
    華有何不利於相對人之照護措施方式。當日相對人之精神情
    形尚佳，偶有講話聲音尚屬宏亮，穿著整齊，於王拾薇攙扶
    亦能於室內行走，又如相對人之么妹王秀琴所述8月1日看到
    相對人身體狀況還不錯，相對人身體狀況有進步，可能是因
    之前膽囊（結石）發炎，現在相對人之膽囊切除了，發炎的
    狀況有被抑制或解決了，相對人身體狀況就會慢慢變好。另
    如呂美霞所稱最近的一個月前看到相對人，相對人沒有帶尿
    袋、也沒有插置鼻胃管，彭春華把相對人照顧得不錯。彭春
    華經常會用Line傳訊息或視訊聯絡，一星期有好多次，彭春
    華除會傳相對人照片給伊看，還會傳一些文章給伊看等情。
    足徵，自111年7月8日起迄今由彭春華為主要照顧相對人，
    相對人之醫療照顧部分並無不妥或不適之處。
　4.末查，王拾薇有護士、助產士、護理師證書及任職養護之家
    擔任護理師經驗，就其照護專業及細心程度當較外籍看護工
    為佳，又王拾薇尚有計畫續任相對人之專門看護人員達一年
    之久，佐以乙名外籍看護工予以協助及彭春華目前身心狀況
    尚可，應屬對相對人較合適之看護照顧之方式。
　5.綜上所述，相對人未需他人看護之前，原即與彭春華同住於
    新竹市○○街00號7樓，彼此相互照顧，嗣聲請人與彭春華因
    照護相對人方式不同有所爭執，現相對人於彭春華及專業看
    護人員王拾薇一起照護下，相對人身體狀況穩定進步，又聲
    請人亦同居於新竹市○○街00號之世玉大樓，就協助監督照護
    相對人事宜亦十分便捷，維持目前照護相對人模式尚屬較佳
    方法，準此，建請鈞院由彭春華擔任本件監護人，另由聲請
    人擔任本件會同開具財產清冊之人，若聲請人不願意擔任會
    同開具財產清冊之人，亦可以由王鏡堯擔任會同開具財產清
    冊之人等語。　　
㈢、查相對人並未有意定監護人，本院綜合歷次開庭調查結果及
    程序監理人之建議，認聲請人與相對人之配偶彭春華彼此間
    無法互信。審酌彭春華亦與相對人結縭逾26年之久，衡情夫
    妻感情甚篤，彭春華對於相對人之生活習性及身體狀況感知
    殊深，且呂美霞、王秀琴與相對人均有親誼，均已明確表達
    相對人由彭春華照護現況尚佳，所述應無偏袒之情。而彭春
    華於訪談時可針對程序監理人之詢問亦適切回答、並無閃躲
    之情事，有程序監理報告調查筆錄可參（見本院卷二第24、
    42至76頁），此外並有相對人之現況照片、王拾薇之護士、
    助產士、護理師證書、在職證明書、離職證明書、講師基本
    資料及相對人之照護紀錄可稽（見同卷第20、48至頁），是
    以彭春華與相對人結婚多年亦瞭解相對人之身體狀況及生活
    習性，而彭春華亦於程序監理人訪談時敘明相對人目前每月
    生活、醫療及看護費用支出要新臺幣20萬元，目前由伊支付
    ，相對人名下只有新竹市○○路000號農舍及新豐透天屋，其
    他兩筆不動產都是公司名下，於110年9月公司負責人名義已
    由相對人換成聲請人等語（見同卷第40頁），而聲請人指稱
    彭春華對相對人照護不週及擅自挪用相對人款項等情，均未
    確切舉證以實其說；而所稱彭春華年長並不適任監護人之職
    ，照護意願、看護資源、身體狀況及其財力、家庭成員支援
    、照護環境及設施均劣於聲請人等情，僅屬空泛之比較，於
    現時情況並未見彭春華有何不適任監護人之處，且聲請人亦
    非不得以協助監督彭春華照護相對人之角色為之。再者，彭
    春華目前亦有王拾薇之專業護理人員協助照護相對人，且由
    相對人之現狀照片及相關訪談觀之，相對人現時亦較無111
    年4月間聲請狀所載之嚴重病況，可見在彭春華偕同護理人
    員王拾薇照護之下，相對人身體狀況已有所好轉。從而，可
    認彭春華較具妥適照顧相對人之能力。
㈣、參酌上情及聲請人及彭春華、王鏡堯等人意願，本院認由關
    係人彭春華任相對人之監護人、關係人王鏡堯任相對人之會
    同開具財產清冊之人，應較符合相對人之最佳利益，爰選定
    關係人彭春華為相對人之監護人，並指定關係人王鏡堯任相
    對人之會同開具財產清冊之人，以維護相對人之利益。又依
    民法第1113條準用同法第1099條、第1099條之1規定，於監
    護開始時，監護人對於受監護宣告人之財產，應會同本件會
    同開具財產清冊之人於2個月內開具財產清冊，並陳報法院
    ，於開具完成並陳報法院前，監護人對於受監護宣告人之財
    產，僅得為管理上必要之行為，併此敘明。
五、末按法院得依程序監理人聲請，按其職務內容、事件繁簡等
    一切情況，以裁定酌給酬金，其報酬為程序費用之一部，家
    事事件法第16條第4項定有明文。又法院裁定程序監理人酬
    金，應斟酌職務內容、事件繁簡、勤勉程度、程序監理人執
    行律師、社會工作師或相關業務收費標準，每人每一審級於
    5,000元至38,000元額度內為之；前項酬金，包括程序監理
    人為該事件支出之必要費用在內，亦為程序監理人選任及酬
    金支給辦法第13條第1項及第2項所明定。經查，陳詩文律師
    經本院選任為程序監理人，先後分別與兩造、關係人王鏡堯
    及代理人黃敬唐律師，關係人彭春華、王拾薇、王秀琴、呂
    美霞進行訪談、到庭陳述意見，且提出報告書供本院參考，
    本院參酌程序監理人職務內容、事件繁簡、勤勉程度，復參
    考前揭法條規定之報酬標準，認本件程序監理人之報酬酌定
    為3萬元，應屬適當。　　　　
六、依家事事件法第164條第2項，裁定如主文。
中　　華　　民　　國　　111 　年　　9 　　月　　22　　日
               家事法庭  法　　　官  林建鼎 
以上正本係照原本作成。
如對本裁定抗告，須於裁定送達後10日之不變期間內，向本院提
出抗告狀（需附繕本），並繳納抗告費新臺幣1,000元。
中　　華　　民　　國　　111 　年　　9 　　月　　22　　日
                         書　記　官　溫婷雅